臺灣臺南地方法院刑事判決　　　　　　　95年度訴字第1543號
公　訴　人　臺灣臺南地方法院檢察署檢察官
被　　　告　丙○○
　　　　　　　　　　高雄郵政信.
上列被告因誣告案件，經檢察官提起公訴（九十五年度偵字第一
三六九一號），本院判決如下：
    主  文
丙○○意圖他人受刑事處分，向該管公務員誣告，處有期徒刑肆
年捌月。
    事  實
一、丙○○前於民國八十六年間因誣告案件，經臺灣高等法院高
    雄分院以八十五年度上更一字第五五號判處有期徒刑四月確
    定，於八十八年八月三十日執行完畢（未構成累犯）。丙○○與甲○○於八十八年間原係男女朋友關係，甲○○曾於八
    十八年十一月二十九日及同年十二月七日，分別匯款新臺幣
    二萬元及三十八萬元至丙○○所有大眾銀行鳳山分行帳號0
    00000000000號帳戶內，之後二人因有債務糾紛
    及其他感情因素而漸行漸遠。九十五年二月四日上午某時許
    起，丙○○多次以其所有0000000000號行動電話
    撥打甲○○所有0000000000號行動電話邀甲○○
    外出約會，適甲○○因需錢急用，為與丙○○商討債務問題
    以獲得清償，而以上揭行動電話撥打予丙○○之上開行動電
    話，告知丙○○相約之時間及地點等語，甲○○為避免遭丙○○帶往飯店，故而與丙○○相約於鄰近臺南縣警察局永康
    分局永康派出所（下稱永康派出所）處之臺南縣永康市○○○路三六三號中山郵局前，並邀乙○○一同前往。同日二十
    二時許乙○○開車搭載甲○○先到達上址，甲○○獨自下車
    後，丙○○隨即駕駛車號Ｅ五—九八四○號自小客車到場並
    臨時停車於乙○○之車前方約五公尺處，因丙○○不願依甲○○指示將車停放於該處廣場內並表明甲○○須先上車，甲○○只得依丙○○指示上車後，因發現丙○○並未將車子熄
    火，並詢問甲○○要去哪裡等語？甲○○即因畏懼遭丙○○
    帶離現場而伸手為將汽車熄火而拿取鑰匙，丙○○為阻止甲○○熄火隨即與其拉扯為爭奪鑰匙，乙○○見狀後即下車行
    至丙○○之車處，並打開甲○○座位處車門要甲○○下車後
    ，立即打電話向永康派出所報案，復行至丙○○座位處欲請
    丙○○下車好好談，丙○○即向一一○報警稱遭人挾持等語
    。嗣經承辦員警王昭智到場處理時，丙○○即向王昭智表示
    欲對甲○○及乙○○提起妨害自由之告訴，王昭智受理該案
    件後即分別由丙○○自行開車、乙○○與甲○○駕駛自己之
    車返回永康派出所製作筆錄，期間乙○○於永康派出所內向
    另一名姓名年籍不詳之員警傾訴丙○○很惡質，丙○○即基
    於意圖使甲○○與乙○○二人受刑事追訴之犯意，先於九十
    五年二月四日二十二時五十分捏造甲○○與乙○○有搶奪、
    妨害自由、恐嚇、妨害名譽之不實事項向臺南縣警察局永康
    分局對乙○○提出告訴，並於同年二月七日十五時三十分至
    臺南縣警察局永康分局對乙○○及甲○○提出傷害告訴，復
    於同年三月九日十四時十八時許至臺南縣警察局永康分局對
    乙○○及甲○○提出告訴以誣指甲○○與乙○○涉犯上揭犯
    行，嗣經臺灣臺南地方法院檢察署檢察官偵查後，甲○○與
    乙○○涉犯傷害、妨害自由、妨害名譽、恐嚇、公然侮辱犯
    行部分以九十五年度偵字第五六七二號為不起訴處分確定；
    丙○○復基於同一之誣告犯意，於九十五年八月二日就同一
    捏造之事實具狀向臺灣臺南地方法院檢察署檢察官提出刑事
    告訴暨再行起訴聲請狀誣指甲○○與乙○○涉犯誣告犯行，
    亦經臺灣臺南地方法院檢察署檢察官於九十五年九月五日以
    九十五年度偵字第一二三六九號為不起訴處分確定。
二、案經臺灣臺南地方法院檢察署檢自動檢舉偵查起訴。
    理  由
壹、程序方面：
  一、被告丙○○供述及九十五年八月一日及同年九月六日向臺
      灣臺南地方法院檢察署提出之刑事告訴暨再行起訴聲請補
      充理由狀之證據能力：
      按除刑事訴訟法第一百五十九條之一至同條之三條之情形
      外，下列文書亦得為證據：一　除顯有不可信之情況外，
      公務員職務上製作之紀錄文書、證明文書。二　除顯有不
      可信之情況外，從事業務之人於業務上或通常業務過程所
      須製作之紀錄文書、證明文書。三　除前二款之情形外，
      其他於可信之特別情況下所製作之文書。被告以外之人於
      偵查中向檢察官所為之陳述，除顯有不可信之情況者外，
      得為證據。刑事訴訟法第一百五十九之四、同條之一第二
      項分別定有明文。被告丙○○於九十五年二月四日、同年
      月七日及同年三月九日本於被害人之地位，陳述甲○○與
      乙○○有為如何搶奪、妨害自由、恐嚇、妨害名譽、傷害
      事項並為此提出告訴之情節，核與為被告製作警詢筆錄之
      員警王昭智於本院九十六年一月三十一日審理時到庭結證
      內容相符（本院當日審判筆錄參照），且與被告於九十五
      年四月十三日偵查中向檢察官所為之陳述內容一致。被告
      九十五年八月一日、同年九月六日以告訴人身分向臺灣臺
      南地方法院檢察署提出之刑事告訴暨再行起訴聲請補充理
      由狀內之陳述經核亦與上揭文書大致相符，此外，被告之
      陳述並未有其他顯有不可信之情狀，本院審酌該等言詞供
      述作成時之狀況，並無不宜作為證據之情事，依刑事訴訟
      法第一百五十九條之一第二項及同條之四第一款之規定，
      均得作為證據。
  二、甲○○、乙○○供述之證據能力：
      按被告以外之人於審判外之言詞或書面陳述，除法律有規
      定者外，不得作為證據。被告以外之人於偵查中向檢察官
      所為之陳述，除顯有不可信之情況者外，得為證據。刑事
      訴訟法第一百五十九條第一項、同條之一第二項分別定有
      明文。證人甲○○、乙○○分別於九十五年二月五日、同
      年月十九日警詢之供述，並未經證明具有可信之特別情況
      ，且非為證明犯罪事實之存否所必要，揆諸前揭說明，甲○○、乙○○前於警詢時之陳述，即無證據能力。至於甲○○、乙○○於九十五年四月十三日及同年九月五日於偵
      查中向檢察官所為之陳述，其中九十五年九月五日之陳述
      業經具結在卷，且均與於九十六年一月三十一日及同年二
      月七日本院審理時以證人身分到庭具結作證所為之證言大
      致相符，本院審酌該等言詞供述作成時之狀況，並非顯有
      不可信之情況，亦無不宜作為證據之情事，依刑事訴訟法
      第一百五十九條之一第二項之規定，自得作為證據。
  三、王昭智供述之證據能力：
      王昭智於九十五年五月九日及同年九月五日於偵查中向檢
      察官所為之陳述，均經具結在卷，且均與於九十六年二月
      七日本院審理時以證人身分到庭具結作證所為之證言大致
      相符，本院審酌該等言詞供述作成時之狀況，並非顯有不
      可信之情況，亦無不宜作為證據之情事，依刑事訴訟法第
      一百五十九條之一第二項之規定，自得作為證據。
  四、大眾商業銀行鳳山分行函覆一份及匯出匯款申請單二份之
      證據能力：
      大眾商業銀行鳳山分行函覆丙○○所有大眾銀行鳳山分行
      帳號000000000000號帳戶於八十八年十一月
      二十九日及同年十二月七日，分別匯入二萬元及三十八萬
      元之商業銀行存款往來明細表，乃銀行行員就存款戶其帳
      戶內存款時間、種類、金額、餘額之紀錄以機械記錄方式
      列印製作之存款往來明細表，並非被告以外之人於審判外
      之言詞或書面陳述，並非傳聞證據，而無刑事訴訟法第一
      百五十九條之適用（王兆鵬等七人合著「傳聞法則理論與
      實踐」，第二二八頁，二○○三年九月初版第一刷）。此
      外，該函覆乃本院依法向大眾商業銀行鳳山分行函詢所取
      得，自有證據能力。至證人甲○○所製作之匯出匯款申請
      單二份，為八十八年間所製作，距本案發生之日已久，於
      製作當時尚難預料將來訴訟上做為證據之用，復核與上揭
      大眾商業銀行鳳山分行函覆紀錄相符，且與證人甲○○到
      庭結證之證述相符，偽造之可能性極小，因認乃於具有可
      信之特別情況下所製作，依據刑事訴訟法第一百五十九條
      之四第三款之規定，而得為證據。
  五、0000000000號行動電話通聯紀錄一份之證據能
      力：
      該行動電話通聯紀錄為臺灣大哥大股份有限公司於作為收
      取電話費或證明發、送話記錄之用，於電話發送話時，機
      房電腦就會利用磁片紀錄，固定時間將磁片電腦列印，係
      機械性列印之通聯紀錄，非為供述證據，故不屬傳聞證據
      ，而無刑事訴訟法第一百五十九條之適用（王兆鵬等七人
      合著「傳聞法則理論與實踐」，第二二五頁，二○○三年
      九月初版第一刷）。此外，該行動電話通聯紀錄既非非法
      取得，自具有證據能力。
  六、臺灣臺南地方法院檢察署九十五年度偵字第五六七二號、
      第一二三六九號不起訴處分書、臺灣高等法院臺南分院檢
      察署九十五年度上聲議字第四六六號處分書之證據能力：
      所謂偵查，乃檢察官為提起或實行公訴，而依法調查犯人
      及證據之程序。上揭不起訴處分書及處分書，乃本於實施
      偵查權檢察官，依法定程序調查犯人及證據後所製作偵查
      之結果，係公務員職務上製作之偵查結果證明文書。該偵
      查過程屢次訊問被告、證人及被害人，並調閱相關證物，
      依偵查卷內所顯示之證據，並未有不可信之情況，依刑事
      訴訟法第一百五十九條之四第一款規定，而有證據能力。
  七、按被告以外之人於審判外之陳述，雖不符前四條之規定，
      而經當事人於審判程序同意作為證據，法院審酌該言詞陳
      述或書面陳述作成時之情況，認為適當者，亦得為證據。
      當事人、代理人或辯護人於法院調查證據時，知有第一百
      五十九條第一項不得為證據之情形，而未於言詞辯論終結
      前聲明異議者，視為有前項之同意，刑事訴訟法第一百五
      十九條之五第一、二項分別定有明文。本案認定事實所引
      用之本案卷內除上述外之卷證資料，檢察官及被告丙○○
      於準備程序進行時均未爭執證據能力，此外，當事人迄未
      於本案言詞辯論終結前聲明異議，則依刑事訴訟法第一百
      五十九條之五規定，視為當事人已同意援引作為證據，且
      經本院審酌該等傳聞證據作成時之情況及證據取得過程等
      節，認為上開證據，均有證據能力，可以作為認定事實之
      依據。
貳、實體方面：
  一、訊據被告丙○○矢口否認有何誣告犯行，並辯稱：伊並未
      取得甲○○之匯款四十萬元，甲○○與乙○○確涉有傷害
      、妨害自由、搶奪及恐嚇之犯行，伊於九十五年二月四日
      、五日向警政署一一○報案請求協助，惟並未對甲○○及
      乙○○提出告訴，亦未曾指訴甲○○及乙○○誣告之犯行
      。證人王昭智隱匿甲○○及乙○○之刑事證據，另診斷證
      明書亦未隨案移送，乙○○前科累累，素行不良，離婚背
      離多年妻小子女，其證述不可採信云云。經查：
    (一)證人甲○○到庭結證稱：伊與乙○○於八十八年間為男女
      朋友關係，曾匯款四十萬元予丙○○投資法拍屋，丙○○
      尚欠伊二十餘萬元，之後伊與丙○○因故漸漸分手，嗣於
      九十五年二月四日上午某時許起，丙○○多次打電話約伊
      外出，伊因需錢急用，為與丙○○商討債務問題以獲得清
      償，而以電話告知丙○○同意約會並相約時間及地點，惟
      伊為避免遭丙○○帶往飯店，故事先查好永康派出所之報
      案電話並邀乙○○一同前往等語。核與甲○○於九十五年
      四月十三日及同年九月五日偵查中向檢察官所為之陳述內
      容大致相符。並與證人乙○○到庭具結證稱：甲○○告訴
      伊丙○○要帶她去飯店，她怕被帶走而沒有辦法求救，要
      伊陪她一起去，以便緊急時報警等情互符一致。此外，復
      有匯出匯款申請單二紙、臺灣大哥大股份有限公司雙向通
      聯資料查詢、大眾商業銀行鳳山分行函覆各一份在卷可憑
      ，足以證明證人甲○○及乙○○所證述被告丙○○與甲○○債務關係及相約見面事件之始末情節，自堪信上開事實
      為真實。被告丙○○固辯稱：伊並未取得甲○○之匯款四
      十萬元云云。惟查：丙○○所有大眾銀行鳳山分行帳號0
      00000000000號帳戶內，於八十八年十一月二
      十九日及同年十二月七日甲○○分別匯款二萬元及三十八
      萬元前，存款餘額僅為一千元，甲○○匯款後，該帳戶陸
      續經於提款機以使用提款卡之方式提領現金五千元至三萬
      元不等之金額，復於八十九年五月三十一日當日，共有九
      筆十萬元之存款入帳，至八十九年六月一日，存款餘額即
      高達一百萬八千八百零八元，此有大眾商業銀行鳳山分行
      函覆及交易代號一覽表各一份在卷可按。上揭帳戶戶名為
      被告，既有如此頻繁之交易往來明細，且存款金額甚鉅，
      均顯見此乃被告所經常使用之交易帳戶，況且苟非被告自
      行管領存摺、印章及提款卡，實無法經常使用提款卡提領
      小額款項並任意將高達百萬之存款存放於該帳戶之理，衡
      諸常情被告所辯即顯難採信。
    (二)證人甲○○到庭具結證稱：乙○○於九十五年二月四日二
      十二時許開車搭載伊先到達與丙○○相約見面處，伊獨自
      下車後，丙○○隨即駕車到場並臨時停車於乙○○之車前
      方約五公尺處，因丙○○不願依伊指示將車停放於該處廣
      場內，並表明須先上車再談，伊只得依丙○○指示上車後
      ，因發現丙○○並未將車子熄火，並詢問伊要去哪裡等語
      ？伊即因畏懼遭丙○○帶離現場而伸手為將汽車熄火而拿
      取鑰匙，丙○○為阻止伊熄火隨即與伊拉扯以爭奪鑰匙，
      乙○○見狀後即下車行至丙○○之車處，並打開伊座位處
      車門要伊下車，並立即打電話向永康派出所報案，復行至
      丙○○座位處欲請丙○○下車好好談，丙○○即向一一○
      報警稱遭人挾持。王昭智到場處理時，丙○○即表示欲提
      起妨害自由之告訴等語。核與甲○○於九十五年四月十三
      日及同年九月五日偵查中向檢察官所為之陳述內容大致相
      符。並與證人乙○○到庭結證述：甲○○先在郵局前面廣
      場向丙○○招手，請丙○○下車，但因丙○○不願意，甲○○才進入丙○○車中，伊看見甲○○進入丙○○車中不
      久，二人就發生拉扯，伊趕緊下車將甲○○座位處之車門
      打開以方便甲○○逃生後，打電話給永康派出所，再走至
      丙○○座位處請他開門下車好好談等語相符。再者，證人
      甲○○與乙○○於本院之證述，經核與九十五年四月十三
      日及同年九月五日偵查中向檢察官所為之陳述內容大致相
      符，苟非事件發生之經過細節確實如此，證人甲○○、乙○○尚難分別於歷次偵審過程中均為大抵一致之陳述，且
      證人二人描述事件發生之始末經核均大致相同，另證人甲○○與被告間既有債務糾紛，審酌證人甲○○細節性之陳
      述皆與被告與證人甲○○、乙○○間人際關係往來之常理
      無違。此外，被告告訴證人甲○○、乙○○涉犯妨害自由
      、傷害、恐嚇及公然侮辱等犯行，業經臺灣臺南地方法院
      檢察署檢察官於九十五年五月十日以九十五年度偵字第五
      六七二號因刑事訴訟法第二百五十二條第十款犯罪嫌疑不
      足為由而為不起訴處分，並經被告聲請再議後經臺灣高等
      法院臺南分院檢察署檢察官駁回再議確定在案，偵查結果
      亦與本院之判斷一致。從而，本院綜合上情認證人甲○○
      與乙○○之證述顯可採信。又被告告訴甲○○與乙○○有
      搶奪、妨害自由、恐嚇、妨害名譽、誣告之犯行，有九十
      五年二月四日、同年月七日及三月九日之警詢筆錄暨同年
      八月二日刑事告訴暨再行起訴聲請狀各一份在卷可稽，從
      而被告是否基於意圖使甲○○與乙○○二人受刑事追訴之
      犯意，而捏造甲○○與乙○○有搶奪、妨害自由、恐嚇、
      妨害名譽、傷害、誣告之不實事項，向臺南縣警察局永康
      分局及臺灣臺南地方法院檢察署檢察官提出刑事告訴，茲
      分別論述如下：
      1.妨害自由部分：
        證人王昭智到庭結證稱：伊於九十五年二月四日是服夜
        間十時至十二時之巡邏勤務，永康派出所內先以無線電
        通知伊說有接到甲○○及乙○○之報案，然後勤務中心
        再轉來丙○○之報案電話稱有人遭到挾持，伊到達現場
        時甲○○與乙○○站在車子旁邊，乙○○向伊表示與丙○○有財務糾紛，丙○○當時車輛熄火坐在駕駛座上，
        向伊表示被甲○○及乙○○挾持不讓他走，拉住他並控
        制他的行動，並要提起妨害自由之告訴，伊因受理丙○○之告訴，請三人皆到派出所內製作筆錄，丙○○開自
        己的車前往等語。核與受理各類案件記錄表所載上述時
        、地有百姓遭人挾持等情相符。復經相互勾稽甲○○與
        乙○○之證述，被告於離開現場時，既能自行駕駛自己
        之車輛，顯見汽車及汽車鑰匙均在被告之管領使用範疇
        ，苟確有遭妨害自由之情事，被告如何能於證人王昭智
        到場時安然穩坐於其所有之汽車駕駛座上？此外，被告
        亦自承案發現場是在馬路邊，車水馬龍、燈火通明等語
        （九十六年二月七日言詞辯論筆錄，第八頁、第十五頁
        ），核與證人乙○○證述案發現場為交通要道，人車往
        來不少等語相符。案發現場既非人煙罕至且僻靜而無法
        求救或自救之處，如證人甲○○及乙○○確有妨害自由
        之情事，被告四肢健全，焉有不即時對外求救，或自行
        駕車離去危險之處，反而安然等待警方到場處理之理。
        且依常情觀之，證人甲○○與乙○○亦非至愚而選擇一
        光線明亮且人潮往來之處，對被告為妨害自由之行為。
        又證人甲○○確因為欲將汽車熄火而為拿取鑰匙與被告
        發生拉扯，自不能僅以該鑰匙鬆脫驟指為妨害自由之犯
        行。從而被告所指訴證人甲○○及乙○○妨害自由乙節
        ，顯非實在。
      2.恐嚇部分：
        刑法第三百零五條之恐嚇罪，所稱以加害生命、身體、
        自由、名譽、財產之事，恐嚇他人者，係指以使人生畏
        怖心為目的，而通知將加惡害之旨於被害人而言（參照
        最高法院五十二年臺上字第七五一號判例）。被告固指
        訴證人甲○○及乙○○對伊言語恐嚇，揚言對伊不利及
        證人乙○○對伊出言恐嚇稱伊騙錢、詐欺，要伊交出錢
        或開票，不然不讓伊離去，要叫警察來捉伊云云。惟被
        告就證人甲○○及乙○○有何加害生命、身體、自由、
        名譽、財產之事恐嚇之行為為空言指訴，並未舉出任何
        證據以供調查。而證人甲○○到庭結證稱：伊上車之後
        到警察來之前，都沒有和丙○○談還錢的事情，乙○○
        有請丙○○好好和伊談還錢的事情，伊沒有說不給錢就
        要報警，也沒有聽到有誰這麼說等語。核與證人乙○○
        到庭結證稱：伊並沒有向丙○○說不給錢就要報警，伊
        是輕聲細語對丙○○說請他將車窗打開，並下車好好談
        等語相符。因認被告指訴證人甲○○及乙○○恐嚇乙節
        ，亦與事實不符。
      3.妨害名譽部分：
        按第三百零九條第一項所謂之侮辱，乃指抽象的公然為
        謾罵或嘲弄，並未指摘具體事實而言（參照最高法院八
        十六年度臺上字第六九二○號）。證人乙○○到庭結證
        稱：伊曾聽甲○○說，丙○○叫他匯四十萬投資房地產
        ，但實際上並沒有，甲○○後來也沒向他要，但之後丙○○幾乎每個月都會打電話騷擾甲○○，伊到派出所後
        ，與警察閒聊時向員警表示覺得丙○○很過份很惡質等
        語。另證人王昭智亦到庭結證稱：當時伊在製作丙○○
        之筆錄，乙○○在伊辦公室的另一邊跟另一位同事說丙○○很惡質，他可能在抒發他的不滿等語。核與證人乙○○所證述情節相符，自堪信為真實。又被告與證人甲○○確有債務糾紛乙情既經認定，且證人乙○○陳述惡
        質之地點乃位於派出所之辦公室內，基於偵查不公開原
        則，上揭場所顯非其餘不特定人或多數人可自由出入並
        得以共聞共見之處所，自與公然之要件不符。此外，證
        人乙○○乃於與第三人閒談場合中，陳述被告與證人甲○○糾紛之具體事實之經過，再佐以個人之意見之認定
        ，且並非針對被告謾罵惡質，亦認其並無侮辱之犯意。
        況以事件發生之始末觀之，證人乙○○與被告發生糾紛
        在前，復遭被告表示提告而至警局製作筆錄在後，其於
        當時向員警表示其個人對被告之認知，乃人情之常，自
        不能僅因被告聽見證人乙○○與其他第三人之對話即可
        認定證人乙○○具公然侮辱之情節。故被告指訴證人乙○○妨害名譽部分，乃與事實不符。
      4.傷害部分：
        證人甲○○到庭結證稱：伊並未看見案發當時丙○○有
        受傷等語。佐以證人王昭智到庭證稱：丙○○當天到達
        派出所後，並沒有對甲○○及乙○○提出傷害告訴，所
        以第一次做筆錄時，伊也沒有問丙○○是否有受傷，筆
        錄做完時，丙○○以右手簽名，伊並未看見丙○○右手
        有受傷等語。足見被告於案發當時迄於製作第一次警詢
        筆錄完畢止，均未表示有何受傷之情節，亦未有人發覺
        被告受傷之情。況依永達醫院診斷證明書一紙所示，被
        告應診之日期為九十五年二月六日，病名記載為右手第
        三手指、第五手指挫傷，右手挫傷。被告所受之傷既均
        位於右手，且依被告以右手簽名於筆錄等情觀之，被告
        之習慣用手應為右手足以認定，從而被告右手若確有受
        傷，實無於本案發生之初終至派出所製作筆錄完畢止，
        均未能發現之理。況至本案發生迄於被告驗傷之日止已
        近三日，實難認定診斷證明書上所記載之傷勢即為證人
        甲○○及乙○○所為，被告驟然指訴因證人二人之拉扯
        所致傷害之情節，顯與事實相違。
      5.誣告部分：
        證人甲○○及乙○○均於偵查中到庭結證稱：並未對丙○○提出告訴等語。核與證人王昭智到庭結證稱：伊到
        達現場時，乙○○向伊表示與丙○○有財務糾紛，丙○○向伊表示對甲○○及乙○○提起妨害自由之告訴等語
        一致。衡諸證人王昭智之職業為員警，主司犯罪偵查，
        與被告及證人甲○○、乙○○既均無怨隙或何等親屬關
        係，實無甘冒偽證罪罪刑及公職生涯之不良紀錄而任意
        維護其中一方之理，因認證人王昭智之證言堪以採信。
        此外，參諸證人甲○○及乙○○之警詢筆錄案由欄除案
        由之記載外，均附載「（嫌疑人）」字樣，並經告知所
        涉犯罪名及得保持緘默，無需違背自己意思而為陳述，
        得選任辯護人及得請求調查有利之證據等權利，惟被告
        丙○○之警詢筆錄案由欄則附載「（被害人）」字樣，
        苟證人甲○○及乙○○確有對被告提出告訴，被告之警
        詢筆錄案由欄如何未有附載「（嫌疑人）」字樣，且於
        偵查過程中均未有將丙○○列為被告之理。綜上應認被
        告指訴證人甲○○、乙○○誣告云云，亦屬捏造。
    (三)按告訴人所訴事實不能證明其係屬實，在對於被訴人為不
      起訴處分確定者，固不能謂告訴人因此即應負誣告罪責，
      然此必以告訴人有出於誤會或懷疑被訴人有此事實，或對
      其事實誇大其詞而為申告之情形，始足以當之，若告訴人
      以自己親歷被害事實，堅指被訴人有犯罪行為，指名向該
      管公務員告訴，經不起訴處分，認被訴人無此犯罪事實者
      ，即不能謂告訴人不應負誣告罪責。次誣告罪之成立以意
      圖他人受刑事處分或懲戒處分，而為虛偽之告訴告發報告
      者為要件。所謂虛偽係指明知無此事實故意捏造而言（最
      高法院三十二年上字第一八四號、四十年臺上字第八八號
      判例可資參照）。本件被告與證人甲○○於八十八年間起
      即已熟識，並有債務糾紛，九十五年二月四日上午起，乃
      因被告多次邀約甲○○外出約會，嗣經甲○○答應並與證
      人乙○○結伴一同前往案發地點後，被告及證人甲○○因
      汽車是否熄火而發生上述之糾紛，縱使被告事先未能預期
      證人甲○○尚與證人乙○○結伴赴約，惟審酌被告非但曾
      與證人甲○○為男女朋友關係，深諳甲○○之性格，對二
      人間之債務關係知之甚稔，且乃親身經歷案發情形始末之
      人；另相互勾稽證人甲○○、乙○○及王昭智之證言判斷
      ；並觀之被告與證人甲○○、乙○○於案發當時先後事實
      之細節，依一般人通常之經驗判斷與認知，均與該當刑法
      妨害自由、恐嚇、傷害及妨害名譽之構成要件事實相去甚
      遠，以被告為大專畢業之智識程度，更無推諉之理，其就
      案發事實之片段斷章取義，並加以誇大、粉飾、羅織後即
      堅詞具體指訴證人甲○○、乙○○涉有上揭犯行，被告顯
      係意圖他人受刑事處分而明知無此事實卻故意為捏造之舉
      ，其所為依常情判斷均顯非出於誤會或有所懷疑所可比擬
      。再者，證人甲○○到庭結證稱：丙○○於九十五年二月
      五日曾經打電話告知伊要叫乙○○拿出八十萬元和解等語
      ，佐以被告確於第一次警詢筆錄中表明僅對證人乙○○提
      起告訴，九十五年三月一日即送達存證信函一份與證人甲○○及乙○○表示須賠償被告等語後，隨即於同年月九日
      至警局製作第三次筆錄表明對證人甲○○及乙○○提起告
      訴，有存證信函及警詢筆錄各一份在卷可稽，顯見證人甲○○證述並非子虛。綜上更足徵被告顯藉以誣告之手段換
      取金錢賠償之利益，昭昭甚明。
    (四)被告前於九十五年十一月二十八日本院準備程序時當庭提
      出錄音帶一份，經本院當庭勘驗錄音帶調查並逐字逐句製
      作詳實譯文，有譯文一份附卷可稽，依該譯文內容所示，
      乃被告分別撥打予證人甲○○、王昭智及員警陳瑋澤之電
      話對話內容，除被告陳述有關本案之事實外，上揭三人之
      應答於本案之待證事實均無重要關係，且證人王昭智亦到
      庭結證稱：當初伊承辦這個案子後，被告一直打電話到派
      出所投訴，這通電話內容應該是伊敷衍他的談話等語。從
      而上揭譯文亦未足為有利於被告之認定。
    (五)末按當事人、代理人、辯護人或輔佐人聲請調查之證據，
      法院認為不必要者，得以裁定駁回之。下列情形，應認為
      不必要：一　不能調查者。二　與待證事實無重要關係者
      。三　待證事實已臻明瞭無再調查之必要者。四　同一證
      據再行聲請者。刑事訴訟法第一百六十三條之二定有明文
      。被告雖於九十六年一月十一日本院準備程序時當庭提出
      與證人乙○○及案外人楊明宗通話錄音帶一份要求調查，
      本院審酌案外人楊明宗與本案無涉，與待證事自無重要關
      係。而證人乙○○業於本案言詞辯論時到庭具結證述，並
      經被告為詰問與對質後，待證事實已臻明瞭，且被告對證
      人之詰問權亦受充分之保障，而無再行調查此錄音帶之必
      要。再者，測謊鑑定，係依一般人若下意識刻意隱瞞事實
      真相時，會產生微妙之心理變化，例如：憂慮、緊張、恐
      懼、不安等現象，而因身體內部之心理變化，身體外部之
      生理狀況亦隨之變化，例如：呼吸急促、血液循環加速、
      心跳加快、聲音降低、大量流汗等異常現象，惟表現在外
      之生理變化，往往不易由肉眼觀察，乃由測謊員對受測者
      提問與待證事實相關之問題，藉由科學儀器（測謊機）記
      錄受測者對各個質問所產生細微之生理變化，加以分析受
      測者是否下意識刻意隱瞞事實真相，並判定其供述是否真
      實；測謊機本身並不能直接對受測者之供述產生正確與否
      之訊號，而係測謊員依其專業之學識及經驗，就測謊紀錄
      ，予以客觀之分析解讀，惟測謊檢查之受測者可能因人格
      特性或對於測謊質問之問題無法真正瞭解，致出現不應有
      之情緒波動反應，此時若過於相信測謊結果，反而有害於
      正當之事實認定，又測謊檢查之時間過遲，攸關受測者情
      緒得否平復，與鑑定之精確性非無影響。而刑事審判，係
      採直接審理主義及言詞主義，法院憑直接之審理及言詞之
      陳述，獲得證據，形成正確之心證，以為證據證明力之判
      斷。審酌證人甲○○、乙○○及王昭智業於本案言詞辯論
      時業均到庭具結證述，並經被告為詰問與對質後，正當法
      律程序所保障之詰問權亦經充分實現，待證事實已臻明瞭
      ，證人甲○○、乙○○及王昭智因被告之誣告行為纏訟已
      久，其內心之壓力可見一般，而測謊結果既有如上述諸多
      不確定之影響因素，因認被告請求與證人甲○○、乙○○
      及王昭智測謊部分，核無必要，均應予以駁回。
    (六)綜上所述，被告羅織其親身經歷之事件，堅詞描述甲○○
      與乙○○有何妨害自由、恐嚇、傷害及妨害名譽之不實內
      容，具狀以甲○○及乙○○為被告向臺南縣警察局永康分
      局提起告訴並具狀向臺灣臺南地方法院檢察署檢察官提出
      刑事告訴暨再行起訴聲請狀就同一捏造事實誣指甲○○與
      乙○○涉犯誣告犯行，被告意圖使他人受刑事處分而誣告
      甲○○、乙○○之犯行，堪以認定。
  三、核被告所為，係犯刑法第一百六十九條第一項之誣告罪。
      按誣告罪為妨害國家審判權之罪，故就其性質而論，直接
      受害者係國家，即國家之審判事務，每因誣告而為不當之
      進行，致個人受害，乃國家進行不當審判事務所發生之結
      果，與誣告行為不生直接之關係，故以一訴狀誣告數人，
      僅能成立一誣告罪（參照最高法院十八年上字第三三號判
      例）。從而被告以一訴狀分別誣告甲○○及乙○○二人，
      僅成立一誣告罪。次按誣告為妨害國家審判權之犯罪，故
      就同一訴訟案件，於向該管公務員申告後，雖於偵查中或
      不同審級，再為相同之陳述，仍屬同一事實，僅能成立單
      純一罪，不發生連續犯或數罪之問題（參考最高法院九十
      年度台上字第一七二九號判決）。被告於九十五年二月四
      日二十二時五十分捏造甲○○與乙○○有搶奪、妨害自由
      、恐嚇、妨害名譽之不實事項向臺南縣警察局永康分局對
      乙○○提出告訴，並於同年二月七日十五時三十分至臺南
      縣警察局永康分局對乙○○及甲○○提出傷害告訴，復於
      同年三月九日十四時十八時許至臺南縣警察局永康分局對
      乙○○及甲○○提出告訴以誣指甲○○與乙○○涉犯上揭
      犯行，嗣經臺灣臺南地方法院檢察署檢察官偵查後，甲○○與乙○○涉犯傷害、妨害自由、妨害名譽、恐嚇、公然
      侮辱犯行部分以九十五年度偵字第五六七二號為不起訴處
      分確定，案件業已終結後，丙○○復於九十五年八月二日
      具狀以同一捏造事實認漏未偵辦而向臺灣臺南地方法院檢
      察署檢察官提出刑事告訴暨再行起訴聲請狀誣指甲○○與
      乙○○涉犯誣告犯行，足認被告係基於單一之誣告犯意，
      以提出控告多項罪名為方法，達成使對方入罪之目的。爰
      審酌被告前於民國八十六年間即因誣告案件，經臺灣高等
      法院高雄分院以八十五年度上更一字第五五號判處有期徒
      刑四月確定，於八十八年八月三十日執行完畢，猶不知悔
      改，率爾為謀取金錢，就實際發生事實先予斷章取義加以
      粉飾後，並羅織多項罪名再為本案誣告行為以圖入人於罪
      ，至為不該。且被告係大專畢業之學歷，智識程度非低，
      其為索金錢，而向司法機關誣告甲○○、乙○○涉犯妨害
      自由、妨害名譽、恐嚇、公然侮辱及誣告之多項犯行，致
      甲○○、乙○○自案發起至臺灣臺南地方法院檢察署九十
      五年度偵字第一二三六九號於九十五年九月五日為不起訴
      處分確定止共七個月間，多次於警詢及偵查中應訊，所受
      之訟累自不在話下，足徵被告之犯罪動機、目的、手段及
      危害非輕。且被告任意誣告他人，不僅造成告訴人受有刑
      事訴追之危險，且國家刑事偵、審機關亦因此浪費訴訟資
      源，更可能損及司法正確性之危害程度。被告於警詢、偵
      訊及本院審理時均未能坦承犯行，顯無悔意，犯後猶飾詞
      矯卸，態度不佳等一切情狀，而量處如主文所示之刑，以
      昭司法之威信、杜絕投機者起而效尤，並督促被告痛定思
      痛，知所反省。
據上論斷，應依刑事訴訟法第二百九十九條第一項前段，刑法第
第一百六十九條第一項，判決如主文。
本案經檢察官丁○○到庭執行職務
中　　華　　民　　國　　96　　年　　3 　　月　　3 　　日
　　　　　　　　　刑事第六庭    審判長法　官　張瑛宗
                                      法　官　孫淑玉
                                      法  官  黃莉莉
以上正本證明與原本無異。
如不服本判決，應於收受送達後10日內向本院提出上訴書狀（應
附繕本）。
　　　　　　　　　　　　　　　      　書記官　朱小萍
中　　華　　民　　國　　96　　年　　3 　　月　　3 　　日
附錄本案論罪科刑法條全文：
刑法第一六九條第一項
意圖他人受刑事或懲戒處分，向該管公務員誣告者，處七年以下
有期徒刑。
